臺灣高等法院刑事判決　　　　　　　　　　　　九十年度重上更(三)字第一四三號
　　上　訴　人　臺灣臺北地方法院檢察署檢察官
　　上　訴　人
　　即　被　告　甲○○
　　　　　　　　丙○○
　　共　　　同
　　選任辯護人　羅瑞洋律師
右上訴人因被告毀損案件，不服臺灣臺北地方法院八十五年度訴字第四九九號中華民
國八十五年五月二十二日第一審判決（起訴案號：臺灣臺北地方法院檢察署八十四年
度偵字第二○五一○號），提起上訴經判決後，最高法院第三次發回更審，本院判決
如左：
    主  文
原判決撤銷。
丙○○共同毀棄他人之銷售房屋接待中心及樣品屋，足以生損害於他人，處有期徒刑
月，如易科罰金以佰元折算壹日。
甲○○部分公訴不受理。
    事  實
一、甲○○（按已於民國九十年十二月十二日死亡）因其所經營之尚群建設股份有限
    公司（下稱尚群公司）委託捷聯廣告事業股份有限公司（下稱捷聯公司）代為銷
    售位於台北市○○路○段七七七號旁松山車站前新宿房地，因佣金數額引起民事
    糾紛，甲○○要求捷聯公司應自行拆除台北市○○路○段七七五號由捷聯公司所
    搭建之銷售房屋接待中心及樣品屋，以期甲○○能施工建屋，惟為捷聯公司以甲○○未給付佣金為由拒絕，甲○○為恐施工拖延將賠償鉅額違約金，竟與丙○○
    及丁○○（另案判決有期徒刑五月確定）基於共同毀棄之犯意聯絡，於八十三年
    十月二十一日上午七時許，推由丙○○、丁○○夥同另二名年籍不詳已滿十八歲
    之男子（一駕駛拖車、一操作挖土機），將上開坐落於台北市○○路○段七七五
    號捷聯公司所搭建之銷售房屋接待中心及樣品屋（相連而彼此相通），以挖土機
    拆毀，足以生損害於捷聯公司，捷聯公司於八十四年六月二十一日與丁○○談判
    和解時，始查悉上情而對甲○○及丙○○提出告訴。
二、案經捷聯廣告事業股份有限公司代表人戊○○訴請臺灣臺北地方法院檢察官偵查
    起訴。
    理  由
一、訊據被告丙○○矢口否認有右揭事實之毀損犯行，辯稱當日我並未在場，沒有去
    過，完全不知道這件事云云，惟查證人即事發當日在場之捷聯公司職員乙○○證
    稱：我能確定當日被告丙○○有到現場，當時是丁○○到接待中心要把我拉出，
    結果我一直掙扎，丁○○就喊丙○○幫忙，但丙○○並未上前等語（見原審卷第
    十九頁至第二十頁），並曾當庭指認被告丙○○確有到現場（見偵查卷第一六三
    頁）及在接待中心階梯前走來走去等（見上更一審卷第一六三頁），被告丙○○
    亦曾自承八十三年十月二十一日上午曾有「路過」北市○○路○段七七五號現場
    等（見上訴卷第九五頁正反面）；又丁○○因本件毀損案被訴，於本院另案調查
    中與告訴人試談和解，其於八十四年六月二十一日下午四時許，在台北市○○街
    ○段六十四之一號五樓力鼎律師事務所與捷聯公司代表人戊○○洽談時，陳稱「
    要拆屋，我良心說，車是陳的叫」、「他是和甲○○講好的，那個陳的叫做丙○○，電話是0000000」、「就是我和陳仔進去啦」，就當時在場之林俊倩
    律師問：丁○○您怎麼會到現場去，是甲○○怎麼叫你去的？丁○○答「他（甲○○）就說這是你做的，去看一下」、「因為我想說我沒有事情，我去看一下，
    把人抱出來而已」、「我去的時候，陳仔與開挖土機的就已在那裡，我說你是文
    烈和你講好，他就說要拆這個，我說那個人（按指乙○○）在哪？給他叫出來啊
    ，他就進去叫，我就在庭前，我看他進去叫，我就說人家裡面還有東西，他跟乙○○抱在一起的時候，我是跑去抱電視，乙○○出來外面的時候，又跑進去，可
    能手就刺到，不知是美耐板或釘子，乙○○就將血抹到陳仔的臉上，憑良心講，
    這個電話什麼的，都是他們弄的，我完全沒有，開始起因就是因為我去問，你來
    這，若人家不出來要，你要怎麼辦，而他就說『我和甲○○說好的』，這是他們
    前一晚就說好的，林半夜才打電話給我，你明天早上去一下」等語，有卷附錄音
    帶及譯文可稽（見偵查卷第三十頁至第六二頁），而該錄音帶經送法務部調查局
    鑑定結果，確與丁○○本人聲音音質相同，並無剪接情事，則有法務部調查局八
    五陸(三)字第八五一一八一五八號函（見上訴卷第八五頁）可憑，雖丁○○上述談
    話內容有關「他（指丙○○）跟乙○○抱在一起」、「乙○○就將血抹到陳仔（
    指丙○○）的臉上」、「他（指丙○○）就進去叫」部分，與證人乙○○在偵查
    中所證稱「他（丙○○）沒有進去（樣品屋），只有丁○○進去」（見偵查卷第
    一六三頁），及於審理中所證稱「是丁○○抱住我」、「將血抹在丁○○臉上」
    等情（見上更一審卷第一六三頁）不符，丁○○在與戊○○等人談判中就自己直
    接參與之犯行，有規避推諉之情事，惟其就餘與自己無關之犯行，即丙○○確有
    到現場、車（指拖車、怪手）是丙○○叫的、「他（丙○○）和甲○○講好的」
    、「這是他們前一晚就說好的，林（文烈）半夜才打電話給我，叫我明天早上去
    一下」等情節，並無推諉之必要，堪認與事實相符，更況丁○○於審理中亦曾坦
    承其有到現場，進到裡面抱電視出來，並表示有講錄音帶上的話而遭告訴人錄音
    （見上更一審卷第一六五頁正面），則其事後雖復陳稱丙○○好像有在現場，好
    像沒有，不敢確定云云（見上更一審卷第一六五頁反面），顯係因當庭面對丙○○時而有所顧忌、避重就輕之遁詞；另尚群公司與捷聯公司間之契約關係，係以
    「房地廣告企劃製作、業務銷售」為承攬內容，並非承攬接待中心及樣品屋之建
    造工程，有廣告企劃及業務執行合約書（見偵查卷第八至十三頁）可稽，本件接
    待中心及樣品屋係捷聯公司出錢搭建，捷聯公司為原始建造人，應為該物之所有
    權人無疑，台灣台北地方法院八十五年度重訴字第二七四號、本院八十五年度上
    字第一二九三號、最高法院八十六年台上字第二九○八號民事確定判決均為同一
    之認定（見最高法院八十七年台上字第二三八七號卷第一三二至一五七頁），雖
    證人即甲○○之工程顧問吳基福證稱合約書雖未載明，但聊天時有提過，到期時
    樣品屋是否拆除，由甲○○這邊決定，如其要用，可以不拆，否則戊○○應該要
    拆除（見原審卷第四六頁、第四七頁），然證人吳基福係甲○○之工程顧問，其
    證言是否因之有所偏頗，已非無疑，而上開接待中心及樣品屋既然屬於捷聯公司
    所有，唯捷聯公司有處分之權能，如捷聯公司不願自行拆除，尚群建設公司又無
    「不及受法院或其他有關機關援助，並非於其時為之，則請求權不得實行或其實
    行顯有困難」（即符民法第一百五十一條自助行為要件）之情形，自難擅行鳩工
    逕予拆除，甲○○於要求捷聯公司自行拆除接待中心及樣品屋遭拒後，不循法律
    途徑以求救濟，竟僱請被告丙○○、丁○○等人予以強行拆除，以渠等身處當今
    法治社會，長期從事經濟活動，法院之利用性又甚為便利的情況下，實難謂對此
    不循法律程序之毀棄他人之物之行為欠缺違法性認識，被告丙○○有毀棄他人之
    物之犯罪故意無疑，復有樣品屋及接待中心被拆毀後之照片六張附卷可憑（見偵
    查卷第五至七頁），被告丙○○前揭所辯，無非卸責之詞，不足採信，本件事證
    明確，被告之犯行堪以認定。
二、核被告丙○○所為，係犯刑法第三百五十四條之普通毀損罪，按刑法上所謂建築
    物，係指上有屋面，周有門壁，適於人之起居出入，且定著於土地之工作物而言
    ；既曰定著於土地，自以繼續附著於土地，而非屬於臨時架設者為必要（司法院
    大法官會議釋字第九三號解釋意旨參照），其架設如非出於繼續性而係臨時附著
    於土地之物，即不相當，又建築工程為銷售房屋而搭建之樣品屋，依台北市政府
    工務局八十二年二月十八日頒訂之台北市建築工程樣品屋管制措施（見上更一卷
    第一四九頁）第六點、第七點之規定，應於二樓樓板勘驗前拆除完畢，如移作建
    築工程工寮使用，除須於施工計畫內審核，並應於建築工程完竣後拆除，否則不
    予核發建築物使用執照，是以，樣品屋既係促銷預售屋之用，而臨時搭建之工作
    物，為預售屋將來完工後之樣品，於建築工程達一定之階段時，即須拆除，當非
    屬於繼續附著於土地之定著物（參酌本件最高法院發回之要旨），即不符刑法上
    所稱之建築物須具備非臨時性之條件，是本案丙○○毀棄之相連及彼此相通之接
    待中心及樣品屋，非屬刑法第三百五十三條之建築物，應屬刑法第三百五十四條
    之所稱之物，公訴意旨認被告係犯刑法第三百五十三條第一項之毀壞他人建築物
    罪，尚有未洽，起訴法條應予變更；被告丙○○與甲○○、丁○○間就前揭之犯
    行，有犯意之聯絡及行為之分擔，為共同正犯，又甲○○係以自己犯罪之意思而
    僱佣丙○○、丁○○二人為毀損行為，與教唆者以教唆他人犯罪有別，公訴意旨
    認被告甲○○與丙○○間係教唆犯與被教唆人之關係，尚有未合，再被告行為後
    ，刑法第四十一條之規定，業經於九十年一月四日修正，並經總統於九十年一月
    十日公布，依法於九十年一月十二日生效，而修正後之刑法第四十一條第一項之
    規定「犯最重本刑為五年以下有期徒刑以下之刑之罪，而受六個月以下有期徒刑
    之宣告，因身體、教育、職業、家庭之關係或其他正當事由，執行顯有困難者，
    得以一元以上三元（業據罰金罰鍰提高標準條例第二條前段規定，就其原定數額
    提高為一百倍折算一日）以下折算一日，易科罰金，但確因不執行所宣告之刑，
    難收矯正之效，或難以維持法秩序者，不在此限」，此項修正對於被告並無不利
    ，依刑法第二條第一項前段之規定，適用裁判時之新法。
三、公訴意旨另以甲○○於前揭時地教唆丙○○、丁○○夥同另二名年籍不詳之成年
    男子將上開坐落於台北市○○路○段七七五號捷聯公司所搭建之銷售房屋接待中
    心及樣品屋，以挖土機拆毀，足以生損害於捷聯公司，因認甲○○涉有刑法第三
    百五十三條第一項之罪嫌等。
四、按被告死亡者，應諭知不受理之判決，刑事訴訟法第三百零三條第五款定有明文
    。查被告甲○○上訴本院後，業於九十年十二月十二日死亡，有辯護人之陳報狀
    及被告甲○○之死亡證明書、被告甲○○之戶籍謄本登載可稽，揆諸上開規定，
    被告甲○○部分，依法應諭知不受理之判決。
五、原審以被告丙○○部分罪證明確，予以論罪科刑，固非無見，惟查被告丙○○所
    毀損者並非建築物，尚非屬刑法第三百五十三條第一項之毀壞他人建築物罪，原
    判決認被告丙○○係犯刑法第三百五十三條第一項之毀壞他人建築物罪，尚有未
    洽；又告訴及起訴意旨均指陳被告丙○○毀損捷聯公司所有之「接待中心」及「
    樣品屋」，原判決事實欄則謂係「銷售房屋接待中心之樣品屋」，理由欄內則有
    時謂「樣品屋」，有時謂「預售屋」，未明確表明被告所毀棄之標的等，亦有未
    合，被告丙○○上訴意旨否認犯罪，指摘原判決不當，為無理由，公訴人認原審
    量刑太輕，亦無理由，惟原判決此部分既有可議，應由本院將此部分予以撤銷改
    判，爰審酌被告丙○○之素行、智識程度、犯罪之動機、目的、手段、危害之程
    度及犯罪後之態度，及告訴人捷聯公司之代表人戊○○亦到庭陳稱已原諒被告，
    不再追究（見本院九十一年十二月七日訊問筆錄）等一切情狀，量處如主文所示
    之刑，並諭知易科罰金之標準。被告甲○○部分，原審法院就被告甲○○嗣後之
    死亡無從審酌，自應由本院將原審實體判決撤銷，改諭知不受理判決，以期適法
    ，並不經言詞辯論為之。
據上論斷，應依刑事訴訟法第三百六十九條第一項前段、第三百六十四條、第三百條
、第三百零三條第五款、第三百零七條，第二百九十九條第一項前段，刑法第二十八
條、第三百五十四條、第四十一條第一項、第二條第一項前段，罰金罰鍰提高標準條
例第一條前段、第二條判決如主文。
本案經檢察官蔡瑞宗到庭執行職務。
中        華        民        國    九十一    年    七    月    二      日
                      臺灣高等法院刑事第十七庭
                                  審判長  法  官  蔡  正  雄
                                          法  官  許  錦  印
                                          法  官  許  宗  和
右正本證明與原本無異。
檢察官如不服本判決應於收受送達後十日內向本院提出上訴書狀，其未敘述上訴之理
由者並得於提起上訴後十日內向本院補提理由書（均須按他造當事人之人數附繕本）
。
被告不得上訴。
                                          書記官  廖  艷  莉
中        華        民        國    九十一    年    七    月    八      日
附錄：本案論罪科刑法條
刑法第三百五十四條
毀棄、損壞前二條以外之他人之物或致令不堪用，足以生損害於公眾或他人者，處二
年以下有期徒刑、拘役或五百元以下罰金。
